臺灣高雄地方法院刑事判決　　　　　　　100年度重訴字第1號
公　訴　人　臺灣板橋地方法院檢察署檢察官
被　　　告　張錦標
選任辯護人　吳玉豐律師
被　　　告　溫財金
上一被告之　吳永茂律師
選任辯護人　羅玲郁律師
被　　　告　柯雪娥
　　　　　　宋倫光
　　　　　　王鎮熙
　　　　　　林憲清
上列被告因100年度重訴字第1號商業會計法等案件，經檢察官提
起公訴（起訴案號：臺灣板橋地方法院檢察署檢察官97年度偵字
第3592號）後，經臺灣板橋地方法院移送有管轄權之本院，經被
告均為認罪，檢察官聲請本院改依協商程序而為判決，於中華民
國100年5月16日上午10時10分在本院刑事第十二法庭宣示判決，
以代判決書，出席人員如下：
　　　　法　官　黃建榮
　　　　書記官　李憶如
　　　　通　譯　陳彥勳
法官起立朗讀判決主文、犯罪事實要旨、處罰條文、附記事項，
及說明上訴限制、期間並提出上訴狀之法院，且諭知記載其內容
：
一、主文：
張錦標共同連續犯稅捐稽徵法第四十三條第一項之幫助逃漏稅捐
罪，處有期徒刑壹年，減為有期徒刑陸月，如易科罰金，以銀元
參佰元即新台幣玖佰元折算壹日。緩刑參年。並應向公庫支付新
台幣壹拾貳萬元。
溫財金共同連續犯商業會計法第七十一條第一款之填製不實罪，
處有期徒刑壹年，減為有期徒刑陸月，如易科罰金，以銀元參佰
元即新台幣玖佰元折算壹日。緩刑參年。並應向公庫支付新台幣
壹拾參萬元。
柯雪娥共同連續犯商業會計法第七十一條第一款之填製不實罪，
處有期徒刑壹年，減為有期徒刑陸月，如易科罰金，以銀元參佰
元即新台幣玖佰元折算壹日。緩刑貳年。並應向公庫支付新台幣
壹拾萬元。
宋倫光共同連續犯商業會計法第七十一條第一款之填製不實罪，
處有期徒刑捌月，如易科罰金，以銀元參佰元即新台幣玖佰元折
算壹日，減為有期徒刑肆月，如易科罰金，以銀元參佰元即新台
幣玖佰元折算壹日。緩刑貳年。並應向公庫支付新台幣柒萬元。
王鎮熙共同連續犯商業會計法第七十一條第一款之填製不實罪，
處有期徒刑壹年，減為有期徒刑陸月，如易科罰金，以銀元參佰
元即新台幣玖佰元折算壹日。
林憲清共同連續犯商業會計法第七十一條第一款之填製不實罪
，處有期徒刑捌月，如易科罰金，以銀元參佰元即新台幣玖佰元
折算壹日，減為有期徒刑肆月，如易科罰金，以銀元參佰元即新
台幣玖佰元折算壹日。緩刑貳年。並應向公庫支付新台幣陸萬元
。
二、犯罪事實要旨：
    張錦標係和立聯合科技股份有限公司（下稱和立聯合公司，
    為股票上市公開發行公司，公司原登記地址：新竹科學工業
    園區○○○○路15號1 樓，民國94年間搬遷至臺南縣臺南科
    學園區○○○路3 號，行政及財務部址設：臺北縣五股鄉○
    ○路○段6號5 樓）董事長張錫強（另行通緝）之特別助理；
    王邦基（另行通緝）係淮海科技股份有限公司（下稱淮海公
    司）、吉特股份有限公司（下稱吉特公司）之負責人；溫財
    金係意億實業股份有限公司（下稱意億公司）之負責人；柯
    雪娥係旌典企業股份有限公司（下稱旌典公司，登記負責人
    為張大鵬）、竤威不銹鋼有限公司（下稱竤威公司，登記負
    貢人為柯宏林）之實際負責人；宋倫光係麒義實業有限公司
   （下稱麒義公司，登記負責人為黃偉文）實際負責人 ；王鎮
    熙係彪網數位科技股份有限公司（下稱彪網公司）負責人；
    林憲清係全博工程有限公司（下稱全博公司）負責人，且為
    稅捐稽徵法之納稅義務人，同為商業會計法所規定之商業負
    責人。張錫強為逃漏和立聯合公司之稅捐，基於逃漏稅捐及
    違反商業會計法之概括犯意，於89年5 月至12月間，直接或
    間接透過董事長特別助理與有幫助犯意之張錦標，以發票金
    額的6.5%或7%代價向國內虛設行號或擅自歇業公司之淮海公
    司、意億公司、旌典公司、竤威公司、麒義公司、彪網公司
    、全博公司、吉特公司等8 家公司，取得不實進貨發票憑證
    ，王邦基、溫財金、柯雪娥、宋倫光、王鎮熙、林憲清等人
    亦基於幫助他人逃漏稅捐及違反商業會計法之概括犯意，連
    續虛偽開立如附表所示之不實統一發票共75張，銷售金額共
    計為新臺幣l 億3726萬3388元，交予和立聯合公司充當進貨
    憑證使用，幫助和立聯合公司逃漏營業稅686 萬3169元，足
    生損害於稅捐機關稅捐管理之正確性。
三、附記事項：
（一）除被告張錦標外，其餘被告於行為後，商業會計法業於95
      年5月24日修正公布，其中第71條第1款關於商業負責人填
      製不實會計憑證之處罰規定，法定刑由「五年以下有期徒
      刑、拘役或科或併科新臺幣15萬元以下罰金」，修正為「
      五年以下有期徒刑、拘役或科或併科新臺幣60萬元以下罰
      金」，比較修正前後商業會計法第71條第1 款規定，適用
      行為時即修正前舊法之規定，對被告較為有利，依刑法第
      2 條第1 項前段規定，自應適用修正前商業會計法第71條
      第1 款論處。
（二）被告等人行為後，刑法於94年2月2日修正公布，並於95年
      7 月1 日施行。刑法已刪除牽連犯、連續犯之規定，依舊
      法得成立牽連犯之犯行，於新法應予分論併罰；又刪除連
      續犯之規定，原僅以一罪論，於新法即應併合處罰。比較
      修正前後之規定，應以被告行為時之刑法第55條、第56條
      規定論處，對被告較為有利。本件就被告張錦標而言，適
      用修正前連續犯規定之結果，其所犯稅捐稽徵法第43條第
      1 項之犯行，僅論以一罪；另就其他被告而言，適用修正
      前之牽連犯、連續犯規定之結果，渠等連續犯修正前商業
      會計法第71條第1 款及稅捐稽徵法第43條第1 項之犯行，
      即僅論以修正前商業會計法第71條第1 款之罪。
（三）被告於犯罪時之刑法第41條第1 項前段規定，其易科罰金
      折算標準，依刪除前罰金罰鍰提高標準條例第2 條前段規
      定，應以新臺幣300 元、600 元、900 元折算為1 日。惟
      依裁判時刑法第41條第1 項前段則規定以新臺幣1,000 元
      、2,000 元或3,000 元折算1 日。經比較修正前後之折算
      標準，修正前之規定較有利於被告，故就此部分應適用修
      正前刑法第41條第1 項前段規定，定其折算標準。至於緩
      刑之規定，應適用新法第74條之規定，亦有最高法院95
      年第8 次刑事庭會議可考；其中被告王鎮熙因不符緩刑條
      件，爰不予緩刑，均附此敘明。
（三）被告等人犯罪後，中華民國九十六年罪犯減刑條例業於96
      年7月4日公布，於同年月16日起施行，被告等之犯罪時點
      在96年4 月24日減刑基準日之前，且所犯之罪核與該條例
      第2條第1 項之規定相符，復無同條例第3條限制減刑之除
      外情形，爰依該條例第2 條第1 項第3 款規定，各減其上
      開宣告刑期二分之一。
四、處罰條文：
    修正前商業會計法第74條第1 款，稅捐稽徵法第43條第1 項
    ，刑法第2 條第1 項前段、第11條前段、修正前刑法第55條
    、第56條、第41條第1 項前段，刑法第28條、第74條第1 項
    第1 款、第2 項第4 款，刪除前罰金罰鍰提高標準條例第2
    條，中華民國九十六年罪犯減刑條例第2 條第1 項第3 款、
    第7 條、第9 條。
五、協商判決除有刑事訴訟法第455 條之4 第1 項第1 款於本訊
    問程序終結前，被告撤銷協商合意或檢察官撤回協商聲請者
    ；第2 款被告協商之意思非出於自由意志者；第4 款被告所
    犯之罪非第455 條之2 第1 項所定得以協商判決者；第6 款
    被告有其他較重之裁判上一罪之犯罪事實者；第7 款法院認
    應諭知免刑或免訴、不受理者情形之一，及違反同條第2 項
    「法院應於協商合意範圍內為判決；法院為協商判決所科之
    刑，以宣告緩刑或2 年以下有期徒刑、拘役或罰金為限」之
    規定者外，不得上訴。
六、如有前述得上訴情形而不服本判決，得自收受判決（即以本
    宣示判決筆錄代之）送達之日起10日內，向本院提出上訴書
    狀，並應敘述具體理由，如未敘述上訴理由者，應於上訴期
    間屆滿後20日內補提理由書狀於本院（均須按他造當事人之
    人數附繕本）「切勿逕送上級法院」。
中    華    民    國    100     年    5     月  16    日
                  臺灣高雄地方法院刑事第十二庭
                              書記官  李憶如
                              法  官  黃建榮
以上正本證明與原本無異。
如不服本判決應於收受送達後10日內向本院提出上訴書狀，並應
敘述具體理由；如未敘述上訴理由者，應於上訴期間屆滿後20日
內向本院補提理由書（均須按他造當事人之人數附繕本）「切勿
逕送上級法院」。
中    華    民    國   100    年    5     月    16   日
                              書記官  李憶如
附錄本案所犯之法條：
稅捐稽徵法第43條
教唆或幫助犯第41條或第42條之罪者，處3年以下有期徒刑、拘
役或科新台幣6萬元以下罰金。
商業會計法第71條第1款
商業負責人、主辦及經辦會計人員或依法受託代他人處理會計事
務之人員有下列情事之一者，處5年以下有期徒刑、拘役或科或
併科新臺幣60萬元以下罰金：
一、以明知為不實之事項，而填製會計憑證或記入帳冊。
 附表：和立聯合公司不實取得進項來源分析表
 ┌──┬──────┬───┬──────┬──────┐
 │編號│ 營業人名稱 │統一發│銷售額合計（│稅額合計（單│
 │    │            │票張數│單位：元）  │位：元）    │
 ├──┼──────┼───┼──────┼──────┤
 │ 1  │淮海公司    │20    │35,050,000  │1,752,500   │
 ├──┼──────┼───┼──────┼──────┤
 │ 2  │彪網公司    │5     │12,600,000  │630,000     │
 ├──┼──────┼───┼──────┼──────┤
 │ 3  │全博公司    │3     │2,500,000   │125,000     │
 ├──┼──────┼───┼──────┼──────┤
 │ 4  │吉特公司    │9     │25,970,000  │1,298,500   │
 ├──┼──────┼───┼──────┼──────┤
 │ 5  │意億公司    │19    │39,905,747  │1,995,287   │
 ├──┼──────┼───┼──────┼──────┤
 │ 6  │麒義公司    │4     │2,916,000   │145,800     │
 ├──┼──────┼───┼──────┼──────┤
 │ 7  │竤威公司    │5     │5,621,702   │281,085     │
 ├──┼──────┼───┼──────┼──────┤
 │ 8  │旌典公司    │10    │12,699,939  │634,997     │
 ├──┼──────┼───┼──────┼──────┤
 │    │合計        │75    │137,263,388 │6,863,169   │
 └──┴──────┴───┴──────┴──────┘